【裁判字號】    98,訴,76
【裁判日期】    980413
【裁判案由】    損害賠償
【裁判全文】
臺灣新竹地方法院民事判決                98年度訴字第76號
    原      告  乙○○
    法定代理人  己○○
    訴訟代理人  陳詩文律師
    複  代  理  庚○○
    被      告  甲○○
                          1號.
    訴訟代理人  戊○○
    訴訟代理人  丁○○
                            1.
    訴訟代理人  丙○○
上列當事人間損害賠償事件，經原告提起附帶民事訴訟，由本院
刑事庭裁定移送，本院於民國98年3月30日辯論終結，判決如下
：
    主      文
被告應給付原告新台幣肆拾肆萬捌仟貳佰伍拾陸元，及自民國九
十七年十月一日起至清償日止，按年息百分之五計算之利息。
原告其餘之訴駁回。
本判決第一項得假執行。
原告其餘假執行之聲請駁回。
    事實及理由
一、原告起訴主張﹕
    （一）被告於民國（下同）96年4 月2 日下午10時許，駕駛
          3F-3143 號自小客車由新竹縣芎林鄉○○路往竹北方
          向行駛，於同日下午10時20分行經新竹縣芎林鄉○○
          路○ 段756 號前，應注意汽車起步前須顯示方向燈，
          前後左右有無障礙或車輛行人，而依當時情形，天候
          雖下雨，惟夜間有照明，視距良好，該處濕潤，無缺
          陷、無障礙物之柏油路面，並無不能注意之情事卻疏
          未注意，於行經前開路段分隔島時，欲迴轉往國道三
          號高速公路南下匝道，未讓行進中之車輛先行，適行
          駛於對向車道由原告所騎乘之6FG-975 號重機車，不
          慎與原告所駕之自小客車發生碰撞，致原告人車倒地
          ，受有右股骨幹骨折、臉部開放性撕裂傷、胰臟裂傷
          、肝裂傷併內出血及休克，兩側下肢不等長之傷害，
          被告自應負損害賠償之責。
    （二）原告因本件車禍受傷，二者有因果關係，原告支付(1)
          醫藥費新臺幣（下同）13,480元。(2)另原告雖由母親
          看護，惟非不得評價為金錢，原告母親為家管，偶打
          零工貼補家用，因原告受傷而全心看護，是原告受有
          看護費用之損失。以每日1,000 元計，原告於96年4
          月3 日至96年4 月10日於行政院衛生署臺中醫院住院
          ，另於96年4 月10日至96年4 月15日於行政院衛生署
          新竹醫院住院，另於97年6 月5 日至97年6 月27日於
          長庚紀念醫院住院，總計37日。另原告於96年4 月10
          日出院，仍需6 個月以上之休養，居家看護180 日，
          合計看護費用217,000 元。(3)增加生活上所需費用﹕
          營養費2,727 元；回診交通費5,820 元；醫療用品費
          37元，合計8,614 元。(4)原告因本件車禍兩下肢不等
          長，且事隔1 年，仍有右側股骨幹骨折、肝裂傷等無
          法回復之傷害，日後勞動能力減損。原告係79年10月
          19日生，目前就讀高中，依最低薪資17,280元計算，
          自原告成年至65歲止，尚有45年之工作能力，故受有
          2,593,054 元之勞動能力損失。(5)原告正值身心成長
          發育之際，因前述傷勢住院37日，尚需休養6 月，出
          院後經常嘔吐，上下學需人接送至校車乘站，又因兩
          側下肢不等長，且就右則股骨骨折接受手術鋼釘固定
          ，需至98年4 月始可拔除，另臉部受傷而行疤痕解離
          及植皮手術併鼻骨骨折閉鎖性復位、鼻填塞手術，受
          到同儕異樣眼光，心情沮喪，精神遭受莫大痛楚，請
          求慰撫金1,000,000 元，綜上，爰依民法第184 條、
          第191 條之2 、第193 條第1 項、第195 條第1 項，
          起訴請求被告賠償3,832,148 元及自起訴狀繕本送達
          之翌日起，至清償日止，按年息百分之5 計算之利息
          ，並願供擔保，請准宣告假執行。
    （三）對被告抗辯之陳述﹕喪失勞動能力及慰撫金依法是可
          以請求的等語。
二、被告則以財物損失及醫藥費用若有單據，經審核後就會給付
    ，喪失勞動力及精神慰撫金的數額並不妥當，看護費用不應
    支付，請求金額過高云云。
三、本院之判斷﹕
    （一）原告主張之事實業據提出行政院衛生署臺中醫院醫療
          費用收據、行政院衛生署新竹醫院醫療費用收據、診
          斷證明書、學生證、本院97年度簡上字第67號刑事判
          決、長庚紀念醫院收據、統一發票、原告導師之信函
          等件為證，被告則以前詞置辯，經本院協同到庭之兩
          造整理本件不爭執﹕侵權行為所生之原因事實。
          增加生活所需之支出及金額。本件爭執點為：喪失
          勞動力及精神慰撫金的數額是否妥當。看護費用是
          否應支出及數額是否妥適。
    （二）經查本件被告對侵權行為所生之原因事實並不爭執，
          復有本院97年度簡上字第67號刑事確定判決可稽，是
          被告對本件車禍之發生自應負過失之責。
    （三）次查原告酒後無照駕駛重型機車，因超速閃避不及致
          撞擊被告所駕駛之自小客車，而人車倒地致受傷等情
          ，亦有前述刑事確定判決足憑，是原告就本件事故之
          發生，與有過失，本院審酌兩造過失情形，認被告就
          本件車禍之發生應負百分之60之疏失責任，原告應負
          百分之40之過失責任。
    （四）按汽車、機車或其他非依軌道行駛之動力車輛，在使
          用中加損害於他人者，駕駛人應賠償因此所生之損害
          ；又不法侵害他人之身體或健康者，對於被害人因此
          喪失或減少勞動能力或增加生活上之需要時，應負損
          害賠償責任；另不法侵害他人之身體、健康、名譽、
          自由、信用、隱私、貞操，或不法侵害其他人格法益
          而情節重大者，被害人雖非財產上之損害，亦得請求
          賠償相當之金額，民法第191 條之2 前段、第193 條
          第1 項、第195 條第1 項定有明文。從而，原告依據
          侵權行為之法律關係請求被告賠償，自屬有據。所得
          請求之項目及金額分述如下﹕
          1.原告請求醫藥費用13,480元部分，業據提出行政院
            衛生署臺中醫院醫療費用收據、行政院衛生署新竹
            醫院醫療費用收據、長庚紀念醫院收據等件為證，
            均屬回復原告身體健康所必需支付之費用，自應准
            許。
          2.原告請求增加生活所需之費用8,614 元部分為被告
            所不爭執（見本院98年2 月25日言詞辯論筆錄），
            是此部分亦應准許。
          3.原告請求看護費用217,000 元部分，按親屬代為照
            顧被害人之起居，固係基於親情，但親屬看護所付
            出之勞力並非不能評價為金錢，雖因二者身分關係
            而免除被害人之支付義務，惟此種基於身分關係之
            恩惠，自不能加惠於加害人。故由親屬看護時雖無
            現實看護費之支付，仍應認被害人受有相當於看護
            費之損害，得向上訴人請求賠償，始符公平原則（
            最高法院89年度台上字第1749號、94年台上字第15
            43號判決參照）。原告因右大腿股骨骨折、臉部開
            放性傷口、胰臟裂傷、肝裂傷併內出血及休克之傷
            害，有診斷證明書可參，其於96年4 月3 日因急診
            入行政院衛生署臺中醫院加護病房，於96年4 月10
            日出院，住院8 日。復於96年4 月10日至96年4 月
            15日因右側股骨幹骨折、肝裂傷而於行政院衛生署
            新竹醫院住院，以原告右側股骨骨折、肝、胰臟裂
            傷，於住院期間自無法自理生活而需他人看護照顧
            ，是以原告於行政院衛生署臺中醫院及行政院衛生
            署新竹醫院之看護期間共為13日。另依行政院衛生
            署新竹醫院96年11月13日診斷證明書所載，原告於
            96年4 月15日出院後不宜負重行走約3 個月，且依
            其傷勢觀之，於此3 個月內自須他人居家照料。雖
            原告主張休養須人照料6 個月，並提出行政院衛生
            署臺中醫院97年1 月14日出具之診斷證明書為證，
            惟查原告於96年4 月10日自行政院衛生署臺中醫院
            出院後即未再至該院治療，而均由行政院衛生署新
            竹醫院診治，此觀之原告所提之醫療費用收據均為
            行政院衛生署新竹醫院出具自明（另長庚紀念院則
            為97年6 月5 日拔除骨釘及清創傷口，與車禍發生
            後無法自理需人照料無涉），則原告傷勢治癒之情
            形，自當以行政院衛生署新竹醫院所述較為準確。
            故原告休養須人照顧之時期應以3 月為據。另原告
            於97年6 月6 日至97年6 月27日因本件車禍所致骨
            折需施行清創及拔除骨釘固定之手術，於住院期間
            需護工看護乙節，有長庚紀念醫院97年6 月26日之
            診斷證明書足證，原告主張97年6 月5 日住院亦需
            看護，惟查原告係於97年6 月6 日始施行手術，此
            有前述診斷證明書可證，是原告雖於97年6 月5 日
            住院，既尚未施行相關手術，自難認須看護為日常
            生活之照顧，故看護期間應為22日。準此，原告須
            看護之期間為125 日。原告另主張看護費每日1,00
            0 元，未逾一般看護之行情，堪認妥適。從而，原
            告得請求被告賠償之看護損失為125,000 元。
          4.喪失勞動能力部分﹕
            (1)按被害人因身體健康被侵害而喪失勞動能力所受
              之損害，其金額應就被害人受侵害前之身體健康
              狀態、教育程度、專門技能、社會經驗等方面酌
              定之，最高法院63年度台上字第1394號著有判例
              。
            (2)原告主張因本件車禍受有兩下肢不等長及事隔一
              年有餘仍有右側骨幹骨折、肝裂傷等無回復之傷
              害，日後勞動力有所減損而依最低底薪17,280元
              計算自原告成年起至65歲止減損勞動能力之金額
              云云，惟查原告受有右側股幹骨折、肝裂傷係原
              告於本件車禍發生後所受之傷害，時至今日，是
              否仍有肝裂傷之情形，未據原告舉證證明（98年
              3 月19日辯論意旨狀所提證據6 係96年11月13日
              行政院衛生署新竹醫院所發診斷證明書，尚不足
              證明肝裂傷之傷害現仍存在，且觀之原告所提醫
              療收據均為骨科、整型醫學美容特診及外科，難
              認與肝裂傷有關）。至骨折部分，原告亦於97年
              6 月6 日施實清創及拔除骨釘之手術，此有長康
              紀念醫院診斷證明書可據，是原告是否仍有因骨
              折而致受有無法回復之情，尚有疑異。又原告於
              本件車禍雖曾臉部受傷，惟依原告所提現況照片
              ，其臉部復原情形尚稱良好，對其外貌影響輕微
              ，而原告兩側下肢雖有輕微不等長之情，惟依行
              政院衛生署新竹醫院診斷證明書所載，右側95公
              分，左側94.5公分，是二者差距僅0.5 公分，就
              外觀而言，一般人並不易查覺，且其工作能力並
              未喪失，對原告之行動能力亦無影響，故此等些
              微差距對原告日後尋覓工作，獲取生活所需尚難
              認有何影響，是原告主張其勞動能力有喪失或減
              少之情，即不足採信，則其請求被告賠償勞動損
              失2, 593,054元，尚乏所據，不應准許。
          5.按慰藉金係以精神上所受無形之痛苦為準，非如財
            產損失之有價額可以計算，究竟如何始認為相當，
            自應審酌被害人及加害人之地位、身分資力、家況
            、加害程度並被害人所受痛苦之程度、與其家屬之
            關係暨其他一切情事，定其數額（最高法院48年度
            台上字第798 號、51年度台上字第223 號判例意旨
            參照）。原告因本件車禍受傷並住院治療，已如上
            所述，其因骨折、臉部受傷經多次手術及顏面治療
            ，且有兩側下肢輕微不對等之情形，均有診斷證明
            書可憑，以原告為未滿20歲之青年，於身體及精神
            上自均承受相當之大之壓力及痛苦，是原告請求慰
            撫金，自屬有據。本院斟酌原告傷勢、受傷原因，
            兩造身分等情況，認原告請求慰撫金600,000 元，
            尚屬妥適。
          6.綜上，原告所受之損失為747,094元。
    （五）按損害之發生或擴大，被害人與有過失者，法院得減
          輕賠償金額，或免除之，民法第217 條第1 項定有明
          文。又損害之發生或擴大，被害人與有過失者，法院
          得減輕賠償金額或免除之，法院對於賠償金額減至何
          程度，抑為完全免除，雖有裁量之自由，但應斟酌雙
          方原因力之強弱與過失之輕重定之。（最高法院97年
          度台上字第871 號判決參照）原告就本件事故之發生
          須負百分之40之過失責任，已如上所述，從而，原告
          請求被告給付之金額在448,256 元（下數點以下四捨
          五入）範圍內及其遲延利息，為有理由，應予准許，
          逾此數額之請求，應予駁回。
四、本件雖非簡易或小額訴訟事件，惟所命給付之金額未逾500,
    000 元，就原告勝訴部分，依民事訴訟法第389 條第1 項第
    5 款之規定，爰依職權宣告假執行。就其敗訴部分，假執行
    之聲請失所附麗，應併予駁回。
五、據上論結，本件原告之訴為一部有理由，一部無理由，依民
    事訴訟法第389 條第1 項第5 款，判決如主文。
中    華    民    國    98    年    4     月    13    日
                  民事第二庭    法  官  盧玉潤
以上正本係照原本作成。
如對本判決上訴，須於判決送達後20日內向本院提出上訴狀。
                                書記官  謝國聖
中    華    民    國    98    年    4     月    13    日


司法院資訊處製作；財團法人民間司法改革基金會備份。
